臺灣高等法院民事判決　　　　　　　　 93年度重上字第372號
上　訴　人　甲○○
訴訟代理人　黃金洙律師
訴訟代理人　林政憲律師
複　代理人　詹茗文
上　訴　人　乙○○
訴訟代理人　李明諭律師
複代理人　　蔡鎮隆律師
訴訟代理人　張玉希律師
當事人間給付違約金事件，上訴人對於中華民國九十三年四月二
十日臺灣桃園地方法院九十二年重訴字第四一二號第一審判決各
自提起上訴，本院於九十三年十二月二十一日言詞辯論終結，判
決如下：
    主  　　文
原判決關於主文第一項命乙○○應給付甲○○超過新台幣貳佰萬
元部分及該部分假執行之宣告並該訴訟費用之裁判均廢棄。
上開廢棄部分，甲○○在第一審之訴及假執行之聲請均駁回。
乙○○其餘上訴及甲○○上訴均駁回。
第一、二審訴訟費用除確定部分外由乙○○負擔五分之一，餘由
甲○○負擔。
　　事實及理由
一、本件上訴人即被上訴人甲○○主張：兩造前於民國八十六年
    三月二十七日簽訂建明汽車客運股份有限公司股權轉讓協議
    書（下稱系爭協議書），依系爭協議書第三條約定，於第一
    條有關建明汽車客運股份有限公司（下稱建明公司）股權、
    公司執照及營利事業登記證辦理變更登記完成時，被上訴人
    即上訴人乙○○應給付甲○○權利金新台幣（下同）一千萬
    元，同契約第四條又約定，甲○○應協助乙○○取得台北至
    中壢線及中正機場至台中與台北線之經營權，於前者完成時
    ，乙○○應付甲○○二百萬元，於後者完成時，乙○○另應
    給付甲○○三百萬元合計權利金一千五百萬元。甲○○已於
    八十六年間完成股權轉讓、公司執照及營利事業變更登記事
    宜，且協助乙○○取得台北至中壢、台北至中正機場及台中
    至中正機場之經營權，並無任何不予協助、配合情事，惟乙
    ○○違反上開約定拒絕給付權利金一千五百萬元，甲○○乃
    向台灣台北地方法院訴請乙○○依約給付甲○○一千五百萬
    元，已經台灣台北地方法院以八十六年度重訴字第一二七三
    號、台灣高等法院以九十年度重上更(一)字第四一號判決乙○
    ○應給付甲○○權利金一千五百萬元及法定遲延利息，並經
    最高法院以九十一年度台上字第二六二五號裁定駁回乙○○
    之上訴確定。又乙○○明知甲○○依協議書第八條所交付之
    建明公司帳冊資料並無任何虛偽不實之處，而建明公司積欠
    桂林貿易有限公司（下稱桂林公司）購車款，乃乙○○依協
    議書第九條約定所應自行負責之債務，及建明公司開立一億
    三千餘萬元保證票係為擔保建明公司能自路華汽車股份有限
    公司（下稱路華公司）處先行取得車輛所有權掛牌營運，始
    應路華公司要求開立，該等票據是為擔保建明公司自己債務
    ，非為擔保甲○○任負責人之桂林公司債務，甲○○嗣已依
    系爭協議書第十四條約定，代乙○○向路華公司取回上開保
    證支票，甲○○並無圖不法利益等情，詎為求規避依系爭協
    議書第三、四條應給付甲○○一千五百萬元權利金之義務，
    竟藉詞捏造事實指甲○○提供帳冊資料不實，誣指甲○○違
    約，蓄意不予給付，又故以悖於系爭協議書第九條、第十四
    條約定意旨之不實陳述，惡意誣指甲○○違約背信，另案向
    台灣台北地方法院提起自訴，不惟已違反系爭協講書所定兩
    造應誠意履行各約定事項之約定，更屬不法侵害甲○○名譽
    ，幸經台灣台北地方法院以八十八年度自字第七二號、台灣
    高等法院以八十八年度上易字第二八五０號刑事判決甲○○
    無罪確定在案。再依系爭協議書第十五條約定，兩造如有違
    約者，違約之一方應給付他方違約金一千萬元，今乙○○既
    未依約給付甲○○一千五百萬元權利金，且明知系爭協議書
    第九條、十四條約定建明公司應給付桂林公司購車款及所開
    立保證票之緣由，竟未誠意履行，反飾詞攀誣甲○○涉嫌背
    信圖不法利益云云，其違約情節明確，且已不法侵害甲○○
    正當營業利益及經營商譽，爰依系爭協議書第十五條約定，
    及民法第一百八十四條第一項侵權行為之法律關係提起
    本件訴訟，請求乙○○給付如聲明所載。繼按當事人得約定
    債務人於債務不履行時，應支付違約金，違約金，除當事人
    另有約定外，視為因不履行而生之損害賠償總額，其約定如
    債務人不於適當時期或不依適當方法履行債務，即需支付違
    約金者，債權人除得請求履行債務外，違約金視為不於適當
    時期或不依適當方法履行債務所生損害賠償之總額，民法第
    二百五十條定有明文。查系爭協議書第十五條既已明訂兩造
    不依誠意履行各該協議事項時，即應視同違約而支付他方違
    約金，其約定核屬損害賠償總額預定之違約金，本件乙○○
    確有不依協議書第三、四條約定給付甲○○權利金，且未依
    誠意履行協議書第九條、第十四條約定，甲○○自得依約請
    求乙○○給付如約定之違約金總額，乙○○不得以甲○○未
    受損害，或損害額不及違約金額之多而請求減免賠償。況甲
    ○○因乙○○未能依約給付一千五百萬元權利金，致資金週
    轉運用大受影響，甲○○所獨資經營之建明小客車租賃股份
    有限公司因此額外受有向花蓮區中小企業銀行土城分行及上
    海儲蓄銀行三重分行貸款本息計一千五百萬元之損害；且甲
    ○○另獨資經營台聯汽車客運股份有限公司，因乙○○違約
    ，無法將上開一千五百萬元權利金資為支付各該銀行貸款利
    息之用，而需另向花蓮區中小企業銀行土城分行等行庫貸款
    ，至乙○○於九十二年四月間實際支付之日止，甲○○因此
    所受貸款利息損害計一千二百六十六萬八千二百八十三元：
    又甲○○於簽訂系爭協議書時即已將建明公司所有生財器具
    客運公司之油槽設置應向主管機關申請許可，詎未為之，致
    主管機關查緝時，誤以為甲○○仍是建明公司負責人，而課
    處甲○○違反社會秩序維護法之罰鍰；另因乙○○藉詞不履
    行建明公司對他人之債務，致各該協力廠商屢轉而對甲○○
    為主，嚴重影響甲○○營業利益、商場正常往來，尤以乙○
    ○明知建明公司所有五條路線經營權，均係甲○○任負責人
    時耗費極大心力爭取評選委員認同後取得或協助取得，卻於
    依系爭協議書接手營運後，屢屢有悖於原先核定經營計畫書
    情事發生，致甲○○於業界之履約誠信、商譽、能力及信用
    遭受莫大損害，影響甲○○業務擴展，甲○○更因乙○○經
    營車隊不善所生勞資或車禍糾紛，屢遭受家屬、員工上門索
    求公道，亦影響甲○○營業發展及客戶對甲○○經營之信賴
    。甲○○僅依約訴請乙○○給付一千萬元之違約金，於法有
    據等情（原審判決乙○○應給付甲○○四百二十五萬元，而
    駁回甲○○其餘之訴，甲○○不服，就其敗訴部分在後開上
    訴聲明範圍內提起上訴）。並上訴聲明(一)原判決不利於甲○
    ○部分，於後開聲明第二項範圍內廢棄。(二)前開廢棄部分，
    乙○○應再給付甲○○五百七十五萬元。（其餘利息敗訴部
    分則未據聲明不服已確定。另乙○○亦就其敗訴部分提起上
    訴。）甲○○則答辯聲明駁回乙○○之上訴。
二、被上訴人即上訴人乙○○則以：系爭協議書第十五條固約定
　　，雙方應依誠意履行之，如有違約者，違約之一方應給付他
  　方違約金一千萬元，惟若係兩造對於協議書之真意及履行條
    件之解釋不同，致有爭議時，經提起民事爭訟，縱經法院判
    決其中一造敗訴，此乃藉由司法途徑就兩造爭議所為定中止
    紛爭之判斷，充其量該民事判決得據為要求履約依據，尚不
    得僅以存有爭議即推論為違約。本件乙○○前與甲○○間一
    千五百萬元權利金爭議係因兩造對於協議書第三、四條約定
    應付款項之真意及應付款項之條件出現歧見，雙方無法自行
    達成協議，惟賴司法判決加以釐清，非乙○○無故拒絕依約
    履行，且乙○○於兩造間爭議經法院判決確定後、已依約給
    付款項，乙○○自無違約情事，從而，甲○○據此逕認乙○
    ○違約而興訟請求，損害總額預定性違約金自有未合。乙○
    ○否認甲○○提出貸款利息損失附表及貸款收據真正，況縱
    有該貸款，亦係訴外人建明小客車租賃股份有限公司及台聯
    汽車客運股份有限公司所受之損害，與甲○○個人無涉，甲
    ○○焉能據此主張其受有損害等語，資為抗辯。並答辯聲明
    駁回甲○○之上訴。另上訴聲明(一)原判決不利乙○○之部分
    廢棄。(二)前開廢棄部分，甲○○於第一審之訴及假執行之聲
    請均駁回。
三、兩造不爭之事實：
　　(一)兩造於八十六年三月二十七日簽訂系爭股權轉讓協議書，
  　　且系爭股權轉讓協議書第十五條之違約金係屬損害賠償額
　    預定性質。
  　(二)台灣台北地方法院八十六年度重訴字第一二七三號、本院
　    九十年度重上更(一)字第四一號判決，判令乙○○應給付甲
      ○○一千五百萬元本息經強制執行，乙○○亦已依判給付
      。
　　(三)建明公司對甲○○提出背信自訴，業經台灣台北地方法院
　　　八十八年度自字第七二號及本院八十八年度上易字第二八
  　　五０號刑事判決甲○○無罪確定。
四、兩造爭執要旨：(一)乙○○在判決確定前未支付一千五百萬元
    是否違約？(二)建明公司自訴甲○○背信是否違約？(三)甲○○
    經強制執行已取得原來之給付一千五百萬元能否再請求約定
    之違約金？又其已支付遲延利息，能否再請求給付違約金？
    (四)本件約定之違約金是否過高？以若干元為宜？(五)乙○○得
    否主張抵銷？茲分述之：
    (一)乙○○在判決確定前未給付一千五百萬元為構成違約行為
      ：
      按違約金者，係當人為確保債務之履行，約定債務人於不
      履行時，應支付之金錢或其他給付，是違約金債權，於有
      違約之原因事實發生時即已獨立存在，不因其後情事變更
      、契約解除或履行而受影響。本件兩造簽訂股權轉讓協議
      書第三條、第四條既約定，乙○○於建明公司股權、公司
      執照及營利事業登記證辦理變更登記完成時，即應支付甲
      ○○權利金一千萬元，於建明公司取得台北至中壢線之經
      營權，及中正機場至台北及台中之經營權時，各應支付甲
      ○○二百萬元、三百萬元，甲○○且已於八十六年六月以
      前完成股權轉讓及公司登記等事宜，建明公司有關台北至
      中壢、中正機場至台北及台中之路線亦已自八十六年十二
      月起開始營運，依約乙○○至遲應於八十六年六月給付甲
      ○○一千萬元，於八十六年十二月再給付甲○○五百萬元
      ，乙○○雖抗辯其拒未給付該一千五百萬元權利金，係因
      對於協議書第三、四條約定應付款項之真意及應付款項之
      條件出現岐見之故，惟甲○○前於給付權利金事件中抗辯
      該一千五百萬元權利金之給付乃甲○○謊稱為打通關節行
      賄費用，以經詐欺為由撤銷該給付一千五百萬元之意思表
      示，並以乙○○未積極協助取得路線經營權事宜而拒絕給
      付一千五百萬元權利金，歷經三審判決均為承審法院不予
      採信，有台灣台北地方法院八十六年度重訴字第一二七三
      號、台灣高等法院九十年度重上更(一)字第四一號民事判決
      及最高法院九十一年度台上字第二六二五號民事裁定在卷
      可按（見原審台北地院九十二年重訴字第六八七號卷第十
      一─三五頁），堪認乙○○上開抗辯難以憑採，則乙○○
      抗辯上開事由僅其拒絕給付該一千五百萬元之動機，而兩
      造既已於系爭協議書第三條、第四條約定給付權利金之條
      件，乙○○未依協議書約定於上開條件成就時給付，又無
      何可拒絕給付之事由，其有違約情事，應可認定。
    (二)建明公司自訴甲○○背信尚非違約：
    　人民有訴訟之權，為憲法第十六條所明定。而司法程序（
      含民事及刑事訴訟）乃國家為解決國人在私法上所生爭執
      ，特設司法機關予以裁判不能不有一定之步驟而所施行之
      程序，一般民眾就其主觀上認有進行民事或刑事訴訟程序
      以保障其權利之必要時，自得依法進行相關程序。如苛責
      提起訴訟程序之當事人須獲勝訴確定判決，否則即課以侵
      權行為損害賠償之責任，顯屬過重，亦非國家制定訴訟法
      判決，則否即課以侵權行為損害賠償之責任，顯屬過重，
      亦非國家制定訴訟法俾利法院及當事人解決訟爭程序有所
      遵行之本意。查乙○○前雖以建明公司依系爭協議書第九
      條約定，致對桂林公司負擔年息百分十四計算之利息，及
      甲○○以建明公司名義簽發一億三千多萬元之支票予路華
      公司為由，自訴甲○○背信，然乙○○提起上開刑事訴訟
      係因懷疑甲○○為桂林公司籌措資金，故與中租公司、路
      華公司以三方買賣方式，先將車輛底盤售予中租公司、路
      華公司，自該二家公司取得資金後，再由中租公司、路華
      公司高價賣予建明公司，致建明公司因此對桂林公司、建
      明小客車有限公司負擔高額貸款利息，及依協議書第十四
      條約定，該一億三千多萬元支票係為擔保路華公司貸予桂
      林公司之資金，均損及建明公司之利益之故，雖甲○○所
      提上開自訴經台灣台北地方法院及台灣高等法院刑事庭訊
      問甲○○並傳訊相關證人後，認甲○○所為令桂林公司代
      建明公司支付購車分期價款，再使建明公司對桂林公司負
      擔債務並支付利息之行為為有利於建明公司之措施，甲○
      ○並未違背其任務，及上開一億三千多元支票款項是為擔
      保付款而簽發，且路華公司已將支票還給建明公司等情，
      判決甲○○背信無罪確定，有台北地院八十八自字第七二
      號及本院八十八上易字第二八五０號刑事判決在卷可參（
      見原審卷第三二─五二頁），但既因對建明公司所負債務
      有所懷疑而提起刑事訴訟，其所訴事實且非完全出於虛構
      ，雖事後不能證明其所訴事實為真實，仍難認為乙○○正
      當行使憲法所保障之訴訟權有何故意或過失加害甲○○名
      譽權之意思，甲○○復未能提出其他證據證明乙○○確有
      甲○○所稱之故意或過失行為，則其以此主張乙○○有侵
      權行為云云，亦無可採。
　　(三)甲○○雖經由強制執行已取得原來之給付（一千五百萬元
　　　）權利金仍得請求約定之違約金，又其已一併收取遲延利
  　　息，結果亦不影響：
  　　1.按「債務不履行包括給付不能、遲延給付及不完全給付
　　　　之情形，債務人於何種情形應支付違約金，悉依當事人
  　　　之約定定之，當事人約定債務人有各該債務不履行之情
    　　形時，均應支付同額之違約金，並無不可，縱所約定之
　      違約金額過高，僅生應否予以酌減之問題，不能執此即
        認其係為給付不能而約定者。倘違約金係併為給付遲延
        或不完全給付預定其損害賠償總額而約定者，因可歸責
        於債務人之事由致給付遲延或未為完全給付，債權人除
        得請求本來之給付外，益得請求支付違約金。」（最高
        法院九十年台上字第八０九號判決參照），本件甲○○
        訴請乙○○給付系爭權利金事件經法院判決甲○○勝訴
        確定後，乙○○已給付甲○○一千五百萬元，並加計年
        息百分之五之遲延利息，此為兩造所不爭，此就契約原
        來之給付已履行完畢，但雙方既約定不於適當時期為給
        付，即應給付違約金，揆諸前揭最高法院判決意旨及民
        法第二百五十條第二項甲○○除原給付外仍得請求約定
        賠償額預定性違約金。
　　　2.又乙○○除已支付前述之一千五百萬元外，並按年息百
　　　　分之五支付遲延利息與甲○○，此為兩造所不爭，此利
　　　　息係原來債權之收益，依原來數額及債權人不能使用原
  　　　來之期間，按一定比率計算之金錢或其他代替物，是利
　　　　息係基於原本所生之收益，於每經過一定期間，債權人
　　　　即得按期具體請求債務人履行給付利息之債務，與債務
  　　　人履行債務與否無涉，而約定之利息超過週年百分之二
    　　十者，依民法第二百零五條之規定，債務人對於超部利
      　分之利息，無請求權，且依同法第二百零六條之規定，
        債權人除前係限定之利息外，不得以折扣或其他方法，
        巧取利益。因此遲延利息雖為損害賠償之一種，但並非
        損害賠償之金額，是以除遲延利息外，亦非不得請求損
        害賠償或請求違約金（見最高法院六十八年六月二十六
        日民庭庭推總會議決議），乙○○抗辯其已給付依一千
        五百萬元本金計算之遲延利息四百多萬元，甲○○不得
        再請求違約金云云，殊非可採。
　　(四)本件約定之違約金過高，以減為二百萬元為宜：
　　　查本件兩造簽訂協議書第十五條約定：以上事項，雙方均
  　　應依誠意履行之，如有違約者，違約一方應給付他方違約
　    金一千萬元，依該約定意旨，凡契約之一方有債務不履行
      情事者，債權人即得依此規定請求債務人給付違約金，兩
      造且未於違約金外，另約定損害賠償，則該違約金之性質
      ，應屬損害賠償預定性違約金，且為兩造所不爭，惟按約
      定之違約金過高者，除出於債務人之自由意思任意給付外
      ，依民法第二百五十二條規定，不待債務人之抗辯，法院
      均得酌減至相當之數額（最高法院四十九年台上字第八０
      七號判例、七十四年度台上字第四二四號民事判決意旨參
      照）。此所謂違約金，包括懲罰性違約金及損害賠償額預
      定性違約金（最高法院五十年台抗字第五五號判例、七十
      年台上字第三七九六號判決意旨參照）。又法院是否酌減
      及酌減之金額若干，須依一般客觀事實、社會經濟情況及
      當事人所受損害，債權人可得享受之一切利益，債務人若
      能如期履行債務時，債權人可得享受之一切益為衡量標準
      ，而債務人已為一部履行者，亦得比照債權人所受利益減
      少其數額。（最高法院四十九年台上字第八０七號、最高
      法院五十一年台上字第十九號等判例意旨參照）。茲審酌
      如次：
      1.按損害賠償範，依民法第二百十六條規定，損害賠償，
        除法律另有規定或契約另有訂定外，應以填補債權人所
        受損害及所失利益為限；依通常情形或依已定之計劃、
        。是所謂所受損害，即現存財產因損害事實之發生而受
        妨害，屬於消極的損害。準此，凡依外部客觀情事觀之
        ，足認其已有取得利益之可能，因責任原因事實之發生
        ，致不能取得者，即為所失之利益，應由債務人賠償，
        不以確實可取得之利益為限（最高法院四十八年台上字
        第一九三四號判例、八十九年台上字第二四九號判決意
        旨參照）。經查，本件甲○○將其原有建明公司股權轉
        讓乙○○，乙○○已依系爭協議書第二條約定，將甲○
        ○對建明公司實際出資三千四百萬元給付甲○○，為兩
        造所不爭執，至系爭一千五百萬元權利金，依甲○○於
        前開給付權利金事件審理中自承乃建明公司之商譽、智
        慧財產權及已取得路線籌備經營權、相關設備等之權利
        金（見台灣高等法院九十年度重上更(一)字第四一號卷十
        九頁），乙○○於該付權利金事件中亦自承伊訂立系爭
        協議書前即知建明公司已取得台北至新竹、台北至竹東
        之營運路線許可權，及台北至中壢、中正機場至台北、
        中正機場至台中之籌備經營權，伊是因為建明公司二條
        路線經營權及三條路線籌備經營權，才願意訂立協議書
        等語（見台灣台北地方法院八十六年度重訴字第一二七
        三號卷第一六八頁），業經原審卷調閱前開給付權利金
        案卷查核明確，參以系爭協議書開宗明義即記載為轉讓
        建明公司股權事宜，足見系爭協議書定立目的應在於建
        明公司股權轉讓，至建明公司商譽、營運路線許可權等
        ，乃建明公司股權之財產價值之一部分，兩造因慮及建
        明公司尚有三條路線籌備中，其股權有增值空間，乙○
        ○方同意除三千四百萬元外，另給付甲○○一千五百萬
        元權利金，惟甲○○既已同意將建明公司股權轉讓，乙
        ○○且已支付相當於甲○○出資之股權價值三千四百萬
        元，則本件甲○○原有財產價值並未因乙○○未依約給
        付權利金而減少，又金錢債務因無給付不能問題，故乙
        ○○未依約給付，僅構成遲延給付，而遲延之債務以支
        付金錢為標的者，除有特別約定外，應認為債權人因債
        務人遲延給付受有相當於法定利率計算遲延利息之損失
        ，此觀之民法第二百三十三條第一項規定即明，亦即，
        本件甲○○因乙○○遲延給付一千五百萬元權利金所失
        利益應為甲○○如依約取得該一千五百萬元權利金可資
        利用所生之利息收入。
      2.甲○○主張其因乙○○未能依約給付一千五百萬元權利
        金，而受有下列損害：(1)因資金周轉困難，致其所獨資
        經營之建明小客車租賃股份有限公司及台聯汽車客運股
        份有限公司因此另向他銀行貸款本息一千五百萬元及支
        付貸款利息計一千二百六十六萬八千二百八十三元；(2)
        因乙○○未依規定向主管機關申請客運公司油槽設置許
        可，致甲○○被課違反社會秩序維護法之罰鍰；(3)因乙
        ○○不履行建明公司對他人之債務，致各該協力廠商屢
        轉而對甲○○為主張，乙○○且不依建明公司原先核定
        、商場正常往來，於業界之履約誠信、商譽、能力及信
        用亦遭受莫大損害云云。然就甲○○所稱另支出貸款本
        息等損失，其借款人分別為建明小客車租賃股份有限公
        司及台聯汽車客運股份有限公司，有甲○○提出貸款利
        息損失一覽表、花蓮企銀土城分行放款攤還及收息記錄
        表、上海商銀三重分行出具之放款本月結清帳卡及貸款
        利息收據等在卷可參（見原審卷一一０─一一七頁），
        故上開借款或為維持該二家公司繼續經營之必要費用，
        且我國就法人性質採法人實在說，認法人者乃自然人以
        外之權利義務主體，縱上開二家公司確如甲○○所言實
        際出資者僅其一人，亦不能據此認定上開二家公司所受
        損失即甲○○本人之損失；至甲○○因遭主管機關誤認
        仍係建明公司負責人而遭罰鍰一節，雖據甲○○提出違
        反社會秩序維護法裁暨繳費收據為證（見同前卷第一九
        三─一九六頁），然甲○○既自承遭罰鍰理由係因乙○
        ○於收受建明公司生財設備後，未依規定向主管機關申
        請客運公司油槽設置許可所致，核與乙○○有無支付上
        開一千五百萬元權利金無涉，縱甲○○因此受罰，亦與
        甲○○主張乙○○違約情節無相當因果關係，同理，乙
        ○○於依系爭協議書約定接手建明公司營運後，是否有
        悖於原先核定經營計畫書等節，甲○○亦未舉證其因此
        所受損害與乙○○未依約支付權利金有何因果關係，此
        外，甲○○又未能就其因乙○○不履行建明公司對他人
        之債務，如何影響甲○○營業利益、商場正常往來，及
        甲○○所營其他運輸公司之營業利益等節舉證以實其說
        ，其據此主張因乙○○違約所受損害已逾千萬云云，尚
        不足採信。
    　3.權利金一千五百萬元部分，乙○○已依台灣台北地方法
      　院八十六年重訴字第一二七三號，及本院九十年度重上
        更(一)字第四一號判決給付甲○○一千五百萬元及遲延利
        息四百五十五萬七千四百零七元，有甲○○提出乙○○
        所不爭執真正之甲○○存摺及公庫支票各乙份在卷可稽
        （見原審卷第二二二－二二三頁），且為兩造所不爭。
      4.準此，本件依一般客觀事實，社會經濟狀況及乙○○能
        如期履行、及乙○○已將原給付一千五百萬元並加計損
        害賠償之遲延利息四百五十六萬七千四百零七元賠償之
        遲延利息給付甲○○等情經扣除後所餘五百四十四萬二
        千五百九十三元，仍嫌過高，應再核減，認甲○○請求
        乙○○給付一千萬元之違約金尚嫌過高，以減為二百萬
        元，始為公允。
　　(五)乙○○不得主張抵銷：
　　　乙○○主張：系爭協議書第七條規定：「建明汽車公司之
　　　一切財產，生財器具如附件清冊，全部移交乙方（即乙○
  　　○）接管。」稽其意旨，甲○○應將建明公司之一切財產
　    及生財器具移交予乙○○。惟查，系爭協議書簽訂後，建
      明公司設立登記地址所有在即台北市○○○路○段五八號
      十樓內之所有辦公設備等生財器具，甲○○並未移交予乙
      ○○，就此，甲○○違約情事明確，自應依系爭協議書第
      十五條「以上事項，雙方均應誠意履行之，如有違約者，
      違約之一方應給付他方違約金壹仟萬元正。」之規定給付
      上訴人乙○○違約金一千萬元。又，系爭協議書第八條明
      定「甲方（即甲○○）所提出之建明公司之一切帳冊、資
      料，應擔保內容絕對正確，無作假情事，如有虛偽不實，
      甲方願負一切民事賠償責任並負刑責」，然查建明公司與
      中租迪和股分有限公司於八十六年一月十八日簽訂底盤合
      約，並簽發十六張支票，惟甲○○所交付之帳冊上並無此
      項記載，足徵其違反契約所定應擔保帳冊資料內容絕對正
      確性，因此甲○○依約亦應賠償乙○○一千萬元之違約金
      。綜上所陳，如法院仍認為上訴人乙○○應支付甲○○任
      何違約金時，乙○○亦主張以甲○○應支付之違約金與之
      抵銷，從而甲○○亦不得再向乙○○主張任何違約金云云
      ，然查：乙○○主張抵銷之訴訟標的法律關係即依系爭協
      議書第十五條所生之一千萬元違約金請求權，前經乙○○
      於前訴台灣台北地方法院八十六年度重訴字第一六七三號
      判決中，提出主張抵銷在案。嗣經台灣台北地方法院八十
      六年度重訴字第一二七三號、本院九十年度重上更(一)字第
      四一號判決之實質審理（見原證三該判決第十七頁以下）
      ，確定乙○○對甲○○依系爭協議書第十五條約定，並無
      該一千萬元違約金請求權，而經最高法院九十一年度台上
      字第二六二五號判決乙○○敗訴確定在案。就該抵銷請求
      之不存在，即已生既判力，法院及當事人均應受其拘束。
      乃乙○○於本訴再以同一訴訟標的之法律關係主張抵銷，
      核已明確違反民事訴訟法第四百條所定「一事不再理」之
      原則。
　　　準此，乙○○主張抵銷非有理由，不應准許。
五、綜上所述，甲○○基於兩造間系爭協議書之法律關係，請求
    乙○○給付違約金，為有理由，惟違約金金額過高，應予酌
    為二百萬元。又違約金，如為損害賠償約定之性質，則應視
    為就因遲延所生之損害，業已依契約預定其賠償，即不得更
    請求遲延利息賠償損害（最高法院六十二年台上字第一三九
    四號判例可資參照）。如前所述，本件兩造違約金之約定應
    為損害賠償預定之性質，因此甲○○就該違約金再向乙○○
    請求遲延利息，並無理由。從而，甲○○請求乙○○給付二
    百萬元，尚屬有據，應予准許，原審判決甲○○此部分勝訴
    ，核無不合，應予維持，乙○○上訴論旨，指摘原判決此部
    分不當，聲明廢棄改判，為無理由，應予駁回上訴。至於超
    過前開金額之部分，甲○○之請求，尚乏依據不應准許，原
    審判命乙○○給付超過上開金額部分，即有不當，乙○○上
    訴論旨，指摘原判決該部分不當，聲明廢棄改判，為有理由
    ，爰將該部分廢棄改判。又原審判決駁回甲○○之訴部分，
    經查尚無不合，甲○○上訴論旨，指摘原判決該部分不當，
    請求增加給付，聲明廢棄改判，為無理由，應予駁回上訴。
六、據上論結，本件乙○○上訴為一部有理由、一部無理由，甲
    ○○上訴為無理由，依民事訴訟法第四百四十九條第一項、
    第四百五十條、第七十九條，判決如主文。
中　　華　　民　　國　　94　　年　　1 　　月　　4 　　日
　　　　　　　　　民事第八庭審判長法　官　鄭三源
　　　　　　　　　　　　　　      法　官  王淇梓
　　　　　　　　　　　　　　      法　官  郭松濤
正本係照原本作成。
兩造如不服本判決，應於收受送達後二十日內向本院提出上訴書
狀，其未表明上訴理由者，應於提出上訴後二十日內向本院補提
理由書狀（均須按他造當事人之人數附繕本）上訴時應提出委任
律師或具有律師資格之人之委任狀；委任有律師資格者，另應附
具律師資格證書及釋明委任人與受任人有民事訴訟法第四百六十
六條之一第一項但書或第二項（詳附註）所定關係之釋明文書影
本。
中　　華　　民　　國　　94　　年　　1 　　月　　7 　　日
　　　　　　　　　　　　　　　　　書記官　方素珍
附註：
民事訴訟法第四百六十六條之一（第一項、第二項）：
對於第二審判決上訴，上訴人應委任律師為訴訟代理人。但上訴
人或其他法定代理人具有律師資格者，不在此限。
上訴人之配偶、三親等內之血親、二親等內之姻親，或上訴人為
法人、中央或地方機關時，其所屬專任人員具有律師資格並經法
院認為適當者，亦得為第三審訴訟代理人。
